臺灣高等法院臺南分院刑事判決　　　　　　九十一年度上易字第七九五號　　　Ｇ
　　　上　訴　人
　　　即　被　告　甲　○　○
右上訴人因背信案件，不服臺灣臺南地方法院九十年度易字第一八一一號中華民國九
十一年四月三十日第一審判決（起訴案號：臺灣臺南地方法院檢察署九十年度調偵字
第０三九號），提起上訴，本院判決如左：
      主      文
上訴駁回。
      事      實
一、甲○○於民國八十年十一月一日與丙○○、乙○○分別出資新台幣（下同）一千
    一百萬元，合計三千三百萬元共同購買坐落台南縣安定鄉○○段一六三八、一六
    三九、一六四０、一六四一、一六四二及一六四三地號六筆農地，三人應有部分
    各三分之一，惟因當時農地買賣有買受人必須為自耕農身分之限制，而丙○○、
    乙○○二人並無自耕農身分，遂與甲○○協議將其各自所有於前揭六筆土地中之
    應有部分均信託登記於甲○○名下，約定「如有出售或設定等情事應經丙○○、
    乙○○之承諾始得辦理」，其中二筆土地之所有權狀由甲○○保管，其餘由丙○○、乙○○保管。於八十四年十月或十一月間，甲○○向丙○○、乙○○二人稱
    該六筆農地可向政府聲請轉作補償金，其二人遂將其所保管之權狀交與甲○○。
    詎甲○○竟基於概括之犯意，意圖為自己不法之利益，未經丙○○、乙○○同意
    ，先於八十四年十一月十一日於前揭一六四二號、一六四三號土地設定本金最高
    限額一千一百二十五萬元的抵押權予台南區中小企業銀行股份有限公司，擔保甲○○九百萬元之借款。復於八十七年九月九日將前揭一六三九號、一六四０號、
    一六四一號土地設定本金最高限額二千一百萬元的抵押權予台南縣安定鄉農會，
    擔保甲○○一千六百萬元之借款。末於八十七年十一月六日、八十八年十一月十
    一日將前揭一六三八號土地先後設定抵押權與方鳳明、盧振基，分別擔保甲○○
    三百萬、二百四十萬元之借款，致生損害於丙○○、乙○○之利益。
二、案經丙○○、乙○○訴請台灣高雄地方法院檢察署偵查，由該署呈請台灣高等法
    院檢察署令轉臺灣台南地方法院檢察署檢察官偵查起訴。
      理      由
一、訊據上訴人即被告甲○○對於右揭時地與告訴人丙○○、乙○○分別出資一千一
    百萬元，合計三千三百萬元共同購買坐落台南縣安定鄉○○段一六三八、一六三
    九、一六四０、一六四一、一六四二及一六四三地號六筆農地，三人應有部分各
    三分之一，惟因當時農地買賣有買受人必須為自耕農身分之限制，而丙○○、乙○○二人並無自耕農身分，遂與甲○○協議將其各自所有於前揭六筆土地中之應
    有部分均信託登記於甲○○名下之事實，嗣甲○○在未得丙○○、乙○○同意的
    情況下，先後在前揭一六三八、一六四二、一六四三地號三筆土地上設定抵押權
    擔保其借款等情固坦承不諱，惟辯稱其將前揭一六三九、一六四０、一六四一地
    號信託土地拿去設定抵押權貸款有經過丙○○及乙○○同意云云。
二、經查：
（一）被告右揭犯罪事實業據告訴人丙○○、乙○○於偵查中及原審法院審時指訴明
      確，並有甲○○出具之切結書影本乙份、土地登記謄本六份、借據影本三張附
      卷可稽。
（二）被告雖辯稱其中部分設定抵押權的行為有經過丙○○及乙○○同意云云。惟告
      訴人否認並指稱：「土地權狀是以請領轉作補償金為由於八十四年十月、十一
      月間交付」等語。又被告於偵查中被問及為何有六筆土地的權狀時答稱：「乙○○約在二、三年前拿給我，說人家要買時可以提供給買受人」等語，足見被
      告應係以領取轉作補償金的名義使告訴人交付土地權狀，告訴人僅叮囑可以在
      買賣磋商階段出示權狀，並未授權被告可以將土地設定抵押。
（三）又被告上開所辯之詞不僅毫無所憑，且告訴人與被告係共同出資購買土地，告
      訴人豈會同意土地完全供由被告抵押借款，其二人卻毫無所得，或無其他之保
      障。被告有為自己不法利益之意圖，致生損害告訴人財產之行為至為彰顯。
  綜上各情相互參酌，被告所辯，顯係卸責之詞，不足採信。本件事證明確，被告犯
  行洵堪認定。
三、核被告甲○○所為，係犯刑法第三百四十二條為他人處理事務，意圖為自己不法
    之利益，而為違背其任務之行為，致生損害於本人之財產背信罪。被告先後多次
    背信犯行，時間緊接，所犯均係犯罪構成要件相同之罪名，顯係基於概括之犯意
    反覆為之，為連續犯，依刑法第五十五條後段之規定論以一罪，並加重其刑。原
    審法院因認被告犯行事證明確，適用刑法第五十六條、第三百四十二條第一項、
    罰金罰鍰提高標準條例第一條前段之規定，並審酌被告犯罪之動機、目的、手段
    、所生危害及所得利益、犯罪後偵審中雖一再表示願與告訴人和解賠償其等損失
    ，惟迄未履行，態度不佳等一切情狀，量處有期徒刑拾月。認事用法並無不當、
    量刑亦甚妥適，被告以多年來每月付出土地管理費一萬五千元等情否認犯行，指
    摘原判決不當提起上訴，核無理由，應予駁回。
據上論結，應依刑事訴訟法第三百六十八條，判決如主文。
本案經檢察官王碧霞到庭執行職務。
中    華    民    國      九十一      年      八      月      十四      日
                                  臺灣高等法院臺南分院刑事第四庭
                                      審判長法官  陳    義    仲
                                            法官  蔡    崇    義
                                            法官  宋    明    蒼
右正本證明與原本無異。
不得上訴。
                                      法院書記官  余    素    美
中    華    民    國      九十一      年      八      月     十九       日
附錄本案論罪科刑法條全文：
刑法第三百四十二條第一項：為他人處理事務，意圖為自己或第三人不法之利益，或
                          損害本人之利益，而為違背其任務之行為，致生損害於
                          本人之財產或其他利益者，處五年以下有期徒刑、拘役
                          、科或併科一千元以下罰金。
